臺灣基隆地方法院民事裁定  
111年度監宣字第44號
聲  請  人  陳雪芬  
                      指定送達處所：基隆市○○區○○路00                      0○0號0樓

代  理  人  李亢和律師
相對人即受
監護宣告人  陳莊燕  

關  係  人  陳雪華  

                      指定送達處所：基隆市○○區○○路000○0號0樓

上列聲請人聲請對相對人為監護宣告事件，本院裁定如下：   
    主    文
宣告陳莊燕（女、民國00年0月0日生、身分證統一編號：Z00000
0000號）為受監護宣告之人。
選定陳雪芬（女、民國00年00月00日生、身分證統一編號：Z000
000000號）為受監護宣告之人之監護人。
指定陳雪華（女、民國00年0月00日生、身分證統一編號：Z0000
00000號）為會同開具財產清冊之人。
聲請費用新臺幣壹仟元由受監護宣告之人負擔。
    理    由
一、聲請意旨略以：聲請人之母即相對人陳莊燕於民國109年11
    月21日因發生車禍，致受有左側硬腦膜下出血合併意識不清
    、呼吸衰竭併插管治療、呼吸器依賴、氣管切開手術等重大
    傷勢，已不能為意思表示或受意思表示，為此聲請對其為監
    護之宣告，並聲請選任聲請人為監護人及指定關係人陳雪華
    為會同開立財產清冊之人等語。
二、按對於因精神障礙或其他心智缺陷，致不能為意思表示或受
    意思表示，或不能辨識其意思表示之效果者，法院得因本人
    、配偶、四親等內之親屬、最近一年有同居事實之其他親屬
    、檢察官、主管機關或社會福利機構之聲請，為監護之宣告
    ，民法第14條第1項定有明文。次按受監護宣告之人應置監
    護人；法院為監護之宣告時，應依職權就配偶、四親等內之
    親屬、最近一年有同居事實之其他親屬、主管機關、社會福
    利機構或其他適當之人選定一人或數人為監護人，並同時指
    定會同開具財產清冊之人；法院選定監護人時，應依受監護
    宣告之人之最佳利益，優先考量受監護宣告之人之意見，審
    酌一切情狀，並注意下列事項：受監護宣告之人之身心狀
    態與生活及財產狀況。受監護宣告之人與其配偶、子女或
    其他共同生活之人間之情感狀況。監護人之職業、經歷、
    意見及其與受監護宣告之人之利害關係。法人為監護人時
    ，其事業之種類與內容，法人及其代表人與受監護宣告之人
    之利害關係，民法第1110條、第1111條第1項及第1111條之1
    亦分別定有明文。
三、經查：
  ㈠聲請人主張之前揭事實，業據其提出戶籍謄本、長庚醫療財
    團法人基隆長庚紀念醫院診斷證明書3份、新昆明醫院診斷
    證明書1份為證。又經本院囑託長庚醫療財團法人基隆長庚
    紀念醫院就相對人之精神狀態予以鑑定，鑑定結果略以：莊
    女（即相對人）於109年11月21日，在外發生車禍腦傷，造
    成蜘蛛網膜下腔出血，未進行開刀手術，於110年1月6日出
    院返家由看護照顧日常生活。於110年3月10日莊女突然出現
    無口語能力、呆坐在家之情形，經醫師診斷有左側硬腦膜下
    出血，接受顱骨鑽孔手術移除出血，之後腦部功能嚴重受損
    ，語言表達功能嚴重缺損，對時間、地點以及人物之適當辨
    識能力嚴重減退，呈現重度失智症狀態。此外，莊女之飲食
    、沐浴、更衣等日常生活起居，皆需專人24小時全日照護，
    目前安置於新昆明醫院呼吸照顧病房接受長期照護。莊女生
    活狀況及現在身心狀態經檢查結果：對外界事務之適當知覺
    理會能力嚴重缺損。接受、維持及保存外界訊息之能力嚴重
    缺損，語言表達功能缺損，無法正常言語。日常生活需專人
    24小時全日照護，無經濟活動能力，社會功能嚴重缺損，若
    以目前認知功能適應功能水準作為研判基礎，莊女之臨床失
    智量表評分【CDR】達三分（即屬重度失智之程度）。綜合
    以上所述，莊女之過去生活史、疾病史、身體檢查及精神狀
    態檢查結果，認莊女因「重度血管性失智症」，致其為意思
    表示、受意思表示和辨識其意思表示效果之能力已達「完全
    不能」之程度，可為「監護宣告」等語，有長庚醫療財團法
    人基隆長庚紀念醫院111年6月14日長庚院基字第1110600065
    號函附精神鑑定報告書乙件在卷可按。綜合上情，足認相對
    人確因心智缺陷，已達不能為意思表示或受意思表示之程度
    。從而，聲請人聲請對相對人為監護之宣告，為有理由，應
    予准許。
  ㈡本院為審酌相對人之最佳利益，選任適任之監護人及開具財
    產清冊人之人選，依職權囑託基隆市政府社會處對聲請人、
    相對人、關係人為調查，其訪視、綜合評估及具體建議略以
    ：聲請人為相對人之三女，目前有穩定工作收入，月薪約28
    ,000元，相對人入住新昆明醫院之費用由相對人之存款自行
    負擔，由聲請人前往醫院執行繳費作業。相對人出院治療及
    車禍引發之刑事訴訟，主要由聲請人出面處理，經召開親屬
    會議後，考量其工作時間彈性自由，聲請人同意承擔起擔任
    相對人監護人。聲請人目前身體健康狀態尚佳，未患有足以
    影響監護能力之疾病，且積極維護、爭取相對人權益，評估
    具有監護能力，復相較其他家庭成員有較充裕與彈性的時間
    ，得以及時協助處理相對人的各項事務。關係人陳雪華為相
    對人之四女，居住於基隆市，擔任家管，過去對相對人無不
    利情事，且瞭解會同人應有之責任義務，有意願擔任會同開
    具財產清冊之人。綜上所述，建議由聲請人擔任監護人，關
    係人陳雪華擔任會同開具財產清冊之人等語，有基隆市政府
    111年5月2日基府社障貳字第1110219512號函附基隆市政府
    成人之監護及輔助事件訪視評估報告在卷可稽。
  ㈢本院參酌上開訪視報告及本院卷內相關證據資料，認聲請人
    為相對人之三女，其為處理相對人之車禍訴訟案件提出本件
    聲請，動機並無不當，且其有穩定工作收入，具監護能力，
    並自相對人發生車禍後，即由其主要負責處理相對人之相關
    事務，彼此依附關係緊密，自適宜擔任相對人之監護人；而
    關係人陳雪華則為相對人之四女，亦為相對人之至親，自有
    瞭解相對人之財產狀況，以利監督之必要。參以相對人之其
    餘子女陳雪慧、陳雪貞、陳宗禧、陳宗輝皆同意由聲請人擔
    任監護人，並由陳雪華擔任會同開具財產清冊之人，有上開
    訪視評估報告附卷可稽。故本院綜合上情，認由聲請人擔任
    監護人，應符合受監護宣告之人之最佳利益，爰選定聲請人
    為監護人，並指定關係人陳雪華為會同開具財產清冊之人。
    另監護人陳雪芬應依據民法第1113條準用同法第1099條第1
    項之規定，對於受監護宣告之人即相對人之財產，會同陳雪
    華於2個月內開具財產清冊，並陳報法院，併此敘明。
四、依家事事件法第164條第2項，裁定如主文。
中　　華　　民　　國　　111 　年　　6 　　月　　27　　日
　　　　　　　　　家事法庭法  官　王美婷 
以上正本係照原本作成。
如不服本裁定應於送達後十日內向本院提出抗告狀，並繳納抗告
費新臺幣1千元。
中　　華　　民　　國　　111 　年　　6 　　月　　27　　日
　　　　　　　　　　  　　書記官　施鴻均